臺灣高等法院花蓮分院刑事裁定　
111年度抗字第23號
抗  告  人  臺灣花蓮地方檢察署檢察官
受  刑  人  羅浩宸



上列抗告人因聲請定其應執行刑案件，不服臺灣花蓮地方法院中
華民國111年2月15日裁定（111年度聲字第80號），提起抗告，
本院裁定如下： 
    主  文
原裁定撤銷，發回臺灣花蓮地方法院。
    理  由
一、原裁定意旨略以：原裁定附表（下稱附表）編號3所示之罪
    ，原確定判決之主文係諭知「又成年人與少年共同犯恐嚇取
    財未遂罪」，屬刑法分則加重之性質，是其法定刑經加重之
    結果已非5年以下有期徒刑，核與刑法第41條第1項之要件有
    違，自不得諭知易科罰金。又本件受刑人所犯如附表編號1
    至編號3各罪，檢察官於附表係載明編號1之罪不得易科罰金
    ，編號2、編號3之罪均可易科罰金，且編號2、編號3所示之
    罪已經原判決定其應執行刑為有期徒刑6月並得易科罰金，
    復以上開附表為基礎向受刑人確認定應執行刑意願，惟受刑
    人所犯如附表編號3之罪，係不得易科罰金之罪(但得易服社
    會勞動)，而附表編號1係不得易科罰金亦不得易服社會勞動
    之罪，附表編號2所示之罪則可易科罰金，檢察官附表所載
    顯然有誤，受刑人是否確實知悉本案附表編號1至編號3各罪
    之數罪併罰條件而同意定應執行刑，誠屬有疑，則檢察官聲
    請就受刑人所犯上開3罪定其應執行之刑，於法未合，應予
    駁回。　　　
二、抗告意旨略以：受刑人所為附表編號3所示之罪，係成年人
    與少年共同犯恐嚇取財未遂罪，核屬成年人與少年共同實行
    犯罪之情形，縱依兒童及少年福利與權益保障法（下稱兒少
    保障法）第112條第1項前段規定加重其刑，而為原判決論處
    有期徒刑4月，仍屬刑法總則之加重。是受刑人所犯仍為最
    重本刑5年以下有期徒刑以下之刑之罪，而受6月以下有期徒
    刑之宣告，核與刑法第41條第1項前段規定無違。原裁定認
    係刑法分則之加重即有違誤，請將原裁定撤銷，更為適當合
    法之裁定等語。
三、按刑法總則之加重，係概括性之規定，適用於所有罪名；刑
    法分則之加重，乃就犯罪類型變更之個別犯罪行為予以加重
    ，而為另一獨立罪名。亦即，罪名的法定本刑，不因總則加
    重而提高，然分則加重，則提高各罪之法定本刑。兒少保障
    法第112條第1項前段規定：「成年人教唆、幫助或利用兒童
    及少年犯罪或與之共同實施犯罪或故意對其犯罪者，加重其
    刑至二分之一」，所稱「成年人教唆、幫助或利用兒童及少
    年犯罪或與之共同實施犯罪」之加重，既非特別針對個別特
    定之行為加重處罰，故對一切犯罪皆有適用，自屬刑法總則
    加重；此與故意對兒童及少年犯罪，係屬分則之加重有別。
    又刑法第41條第1項本文規定得易刑處分要件，所稱犯「最
    重本刑為5年以下」有期徒刑者，係指法定最重本刑而言，
    依前揭說明，兒少保障法第112條第1項前段，既屬總則加重
    ，法定本刑不會因此加重規定提高，則成年人與少年共同實
    施犯罪，是否得依刑法第41條第1項本文規定為易刑處分，
    自應依各該罪名之法定最重本刑及宣告刑，作為判斷標準(
    最高法院109年度台非字第60號判決意旨參照)。
四、經查：受刑人犯如原判決附表編號3所示之罪，係成年人與
    少年共同犯刑法第346條第3項之恐嚇取財未遂罪，有原法院
    108年度易字第67號刑事判決附卷可參，並非成年人對少年
    犯罪，依兒少保障法第112條第1項前段規定，於量刑時固應
    加重其刑，然依前揭說明，此係屬刑法總則加重，其法定最
    重本刑並未提高，仍係有期徒刑5年，則所宣處之有期徒刑
    ，自得易科罰金。原裁定認受刑人本件附表編號3之犯罪受
    刑人依兒少保障法第112條第1項前段加重其刑後，屬分則加
    重，致其最重本刑已逾有期徒刑5年，而不得易科罰金，遽
    予駁回檢察官之聲請，於法尚有未合，檢察官執此提起抗告
    ，為有理由。為維護當事人之審級利益，爰由本院將原裁定
    撤銷，發回原法院另為適當之處理。
據上論斷，應依刑事訴訟法第413條前段，裁定如主文。
中　　華　　民　　國　　111 　年　　5 　　月　　4 　　日
                  刑事庭審判長法  官  張宏節
                              法  官  林碧玲
                              法  官  林恒祺
以上正本證明與原本無異。
不得再抗告。
中　　華　　民　　國　　111 　年　   5  　　月　 4  　日
                              書記官  蔣若芸